臺灣高等法院民事裁定
111年度非抗字第16號
再抗告人    大河資本股份有限公司

法定代理人  張淑美
代  理  人  謝進益律師
上列再抗告人因與相對人加州椰子國際股份有限公司間聲請選派
檢查人事件，對於中華民國110年12月29日臺灣新北地方法院110
年度抗字第150號所為裁定提起抗告，本院裁定如下： 
    主  文
原裁定廢棄。
    理  由
一、按非訟事件，抗告法院之裁定，除以抗告不合法而駁回者外
    ，對於抗告法院之裁定再為抗告，僅得以其適用法規顯有錯
    誤為理由，此觀非訟事件法第45條第1、3項規定即明。
二、經查：　　
    ㈠、再抗告人以伊為相對人已發行股份總數18.52％，並繼續6
        個月以上之股東，相對人公司之董、監事於任期屆滿，
        仍遲不召集股東常會，嗣相對人雖訂於民國109年12月1
        8日召開股東常會，惟竟未將改選董、監事列入當次股
        東常會議案，並偽造已改選董、監事之股東會議事錄，
        另相對人經營績效不佳，隱暪公司實際財產狀況，而有
        選派檢查人檢查相對人公司業務帳目及資產狀況之必要
        ，爰依公司法第245條第1項規定，向原法院聲請選派檢
        查人；原法院於110年7月26日以110年度司字第23號裁
        定（下稱系爭裁定）駁回再抗告人上開聲請；再抗告人
        不服，提起抗告，原裁定以抗告為無理由，裁定駁回抗
        告等情，有上開案件卷宗可稽。
　　㈡、再抗告人之再抗告意旨略以：伊業已釋明相對人公司財
        務報表真實性有疑，且相對人公司董、監事有故意隱瞞
        相對人財務狀況等情，原裁定增加公司法第245條第1項
        規定所無之限制，而有適用法規顯有錯誤之情形為由，
        提起本件再抗告，求予將原裁定廢棄等語。查： 
        ⒈按股東聲請法院選派檢查人事件，法院為裁定前，應
          訊問利害關係人，非訟事件法第172條第1、2項定有
          明文。又選派檢查人事件對於利害關係人之權益影響
          甚鉅，法院於裁定前應先訊問利害關係人，聽取其意
          見後，再為妥適處理（非訟事件法第172條第2項立法
          理由參照）。且該條所謂「訊問」，與同法第44條、
          第73條、第74條等規定應使法律上利益受影響之關係
          人或債務人有「陳述意見之機會」之用語顯然不同，
          顯見係立法者有意加以區別，故所謂訊問自係指當庭
          訊問，若僅以書面通知利害關係人陳述意見，即未踐
          行訊問程序，與法條規定不符（本院暨所屬法院106
          年法律座談會民事類提案第32號審查意見及研討結果
          可資參照）。  　　　　
      　⒉再抗告人前依公司法第245條第1項規定向原法院聲請
          為相對人公司選派檢查人後，原法院僅於110年5月4
          日通知相對人陳述意見（見110年度司字第23號卷第9
          1頁通知函），並未通知兩造到庭訊問，聽取其等之
          意見，揆諸前開說明，已與非訟事件法第172條第2項
          規定之程序有所違誤；且依再抗告人所述其既為持有
          相對人已發行股份總數18.52％，並繼續6個月以上之
          大股東，相對人則為再抗告人所爭執之股東常會及財
          務報表等件之召集、製作主體，原法院未聽取兩造之
          意見，逕於110年7月26日以系爭裁定駁回再抗告人選
          派檢查人之聲請，顯未保障再抗告人之程序權利，而
          與非訟事件法第172條第2項保護利害關係人權益之立
          法意旨相違。
　　　　⒊原裁定未查上述原法院為系爭裁定前，未踐行非訟事件法第172條第2項規定之程序，訊問本件利害關係人等情，且亦僅通知相對人具狀陳述意見（見原法院卷第43頁通知函），而未通知兩造到庭訊問以補正前開程序，逕以再抗告人未釋明有選派檢查人檢查相對人財務狀況之必要性，駁回再抗告人之抗告，自有錯誤適用該條規定之適用法規顯有錯誤情形。　　
　　㈢、從而，原法院為系爭裁定前，未依非訟事件法第172條第
        2項規定訊問利害關係人，即未踐行訊問程序以保障再
        抗告人之權益；原裁定未查原法院為系爭裁定前，未依
        法踐行前開訊問程序，亦未依法補正上開訊問程序，逕
        以再抗告人未釋明有選派檢查人之必要性為由，裁定駁
        回再抗告人之抗告，核其適用法規顯有錯誤。再抗告意
        旨雖未指謫及於此，惟原裁定既有可議，仍應認其抗告
        為有理由，爰由本院將原裁定廢棄，發回原法院另為適
        法之處理。　　　　
三、據上論結，本件再抗告為有理由。爰裁定如主。
中　　華　　民　　國　　111 　年　　3 　　月　　25　　日
                  民事第九庭    
                      審判長法  官  楊絮雲
                            法  官  陳賢德
                            法  官  張宇葭
正本係照原本作成。
不得抗告。
中　　華　　民　　國　　111 　年　　3 　　月　　28　　日
 　　　　　　　　　　　　   書記官  李佳姿